【裁判字號】    90,交易,168
【裁判日期】    901022
【裁判案由】    過失傷害等
【裁判全文】
臺灣士林地方法院刑事判決                          九十年度交易字第一六八號
    公  訴  人  臺灣士林地方法院檢察署檢察官
    被      告  丙○○
右列被告因過失傷害等案件，經檢察官提起公訴（九十年度偵字第三０八０號），本
院判決如左：
    主  文
丙○○因過失傷害人，處有期徒刑參月，如易科罰金，以參佰元折算壹日。又駕駛動
力交通工具肇事，致人傷而逃逸，處有期徒刑陸月，如易科罰金以參佰元折算壹日。
應執行有期徒刑捌月，如易科罰金以參佰元折算壹日。又服用酒類，不能安全駕駛動
力交通工具而駕駛，處拘役貳拾日，如易科罰金以參佰元折算壹日。
    事  實
一、丙○○於民國九十年三月十日凌晨一時許與友人在台北市○○路錢櫃ＫＴＶ飲用
    啤酒後，已不能安全駕駛動力交通工具，猶駕駛車牌ＦＹ—二０二五號自用小客
    車搭載友人甲○○、江佳玲，沿台北市○○○路由東往西行駛，於同日凌晨四時
    三十分許，行經忠孝西路與環河北路口左轉環河南路口時，見乙○○駕駛車牌Ｄ
    ＭＯ—三九二號機車沿環河南路由南往北朝小客車駛來，丙○○因酒後反應較慢
    ，感覺減低，且未注意車前狀況，並隨時採取必要之安全措施，致煞避不及，小
    客車左前車身與機車車頭相撞，使乙○○人車倒地，受有頭部外傷併臉部多處裂
    傷。丙○○於肇事後，將車停靠路旁下車探視，見乙○○倒地不起，竟改由甲○○駕駛原車搭載其逃離現場。適台北市政府警察局大同分局保安大隊第二中隊員
    警行經該處，經路人告以肇事小客車之車牌號碼後，於同日凌晨四時四十五分許
    在台北市○○○路○段一三四號前攔獲小客車，測得丙○○之呼氣酒精濃度達每
    公升０．五三毫克。
二、案經乙○○訴由台北市政府警察局大同分局移送台灣士林地方法院檢察署檢察官
    偵查起訴。
    理  由
一、訊據被告丙○○坦承於右揭時地酒後駕車與機車相撞及於事故發生後僅停車稍作
    探視即坐車離開現場之事實不諱，惟矢口否認駕車有何過失，辯稱：伊在路口停
    等紅燈，綠燈時伊起步行駛準備左轉時就被撞到，係機車闖紅燈肇事云云。經查
    ：
  （一）、被告坦承於右揭時、地酒後駕車之事實不諱。按為圖有效防止酗酒駕駛車
          輛在交通往來中所可能衍生之危險，道路交通管理處罰條例第三十五條及
          刑法第一百八十五條之三就此種危險行為均設有處罰之規定，其構成要件
          ，均屬於學說上所謂之「抽象危險犯」。立法者之目的，即在於對於法益
          做前置性保護，換言之，在人民生命、身體、財產尚未遭到現實之侵害，
          或危險狀態還未出現前，即以刑法處罰，用以更嚴密地保護各種生活利益
          。而當人飲酒後，若以吐氣酒精濃度測試器測得之吐氣濃度達到每公升０
          ．五毫克時，反應較慢，感覺減低，將影響駕駛；達到每公升０．七五毫
          克時，思考與個性行為均會改變；達到每公升一．０毫克時，步態不穩，
          噁心嘔吐，精神混惑不清晰；達到每公升一．五毫克時，說話不清楚，感
          覺喪失，視力模糊，有行政院國軍退除役官兵輔導委員會台北榮民總醫院
          八十八年八月五日（八八）北總內字第二六八六八號函暨附件一、二在卷
          可稽，足證駕駛人吐氣結果達於此程度，極可能發生交通事故，即是「不
          能安全駕駛」，與駕駛人是否自覺意識清楚？事實上是否發生危險？均無
          涉。被告為警查獲後所測得之吐氣酒精濃度數值已達每公升０．五三毫克
          ，有測定單一紙在卷可憑。被告復於酒後發生交通事故，益徵被告當時反
          應已較慢，且感覺減低，其已不能安全駕駛動力交通工具甚明。
  （二）、被告自承於右揭時地駕車與告訴人駕駛之機車相撞，核與同車乘客甲○○
          證述之情節相符，並有道路交通事故調查報告表、台北市政府警察局大同
          分局交通分隊道路交通事故補充資料表各乙份、交通事故談話紀錄表三份
          、現場及車損照片八幀各在卷可稽。又依卷附道路交通事故調查報告表所
          載，事故地點係屬乾燥柏油路面，而事故現場圖顯示小客車之煞車痕長度
          為二．一公尺，依據一般公路汽車煞車距離、行車速度對照表，可推估被
          告肇事時之車速約在每小時二十公里左右。又煞車痕係由東北斜向西南，
          告訴人之血漬距離剎車痕之終點三．九公尺，機車於事故後則倒於血漬右
          前方約二公尺，足見被告之小客車係於左轉中與機車相撞。再觀諸被告駕
          駛之小客車於肇事後，其左前車角撞凹，左前葉子板破裂，左前擋風玻璃
          破裂，而告訴人駕駛之機車，則係車頭殼破裂、前叉變形，有台北市政府
          警察局大同分局交通分隊道路交通事故補充資料表及車損照片在卷可稽。
          可見被告駕駛之小客車於左轉中右前車身與機車之車頭相撞而肇事。又肇
          事地點右側有忠孝橋之橋墩阻擋小客車駕駛人左側及機車駕駛人右側之視
          線，有現場照片在卷可稽。被告與告訴人駕車行經該處，本即應注意前方
          左、側車輛之動態，以避免交通事故發生。惟本院質之被告事故發生時有
          無看清楚係機車撞擊汽車？被告竟答以：「看不清楚，只是聽到碰到一個
          聲音，才知道撞到東西」（見本院九十年十月八日審理筆錄）。顯見被告
          並未注意車前狀況，至為明灼。按飲用酒類後其吐氣所含酒精濃度超過每
          公升０．二五毫克者，不得駕車。又汽車行駛時，駕駛人應注意車前狀況
          ，並隨時採取必要之安全措施，道路交通安全規則第一百十四條第二款、
          第九十四條第三項分別定有明文。被告應注意遵守上述道路交通安全規則
          之規定，且按當時情形，並無不能注意之情事，竟疏未注意而肇事，是本
          件姑不論告訴人有無闖紅燈，被告均有過失，且不得執告訴人之與有過失
          阻卻罪責。又告訴人因本件車禍受有頭部外傷併臉部多處裂傷等傷害，亦
          有台北市立中興醫院九十年四月十九日出具之甲種診斷證明書在卷可考。
          被告之過失行為與告訴人之受傷間有相當因果關係。
  （三）、被告於肇事後，僅將車輛停靠路旁下車稍作探視，並未採取任何救護告訴
          人之措施，即由甲○○駕駛原車搭載其離開現場之事實，業據被告供承在
          卷，核與證人甲○○證述之情節相符。被告確有肇事逃逸之行為，至臻明
          確。
    綜上所述，被告所辯要屬畏罪卸責之詞，不足採信。本件事證已明，被告犯行堪
    以認定，應依法論科。
二、核被告所為，係犯刑法第一百八十五條之三服用酒類不能安全駕駛動力交通工具
    而駕駛罪、同法第二百八十四條第一項過失傷害罪及同法第一百八十五條之四肇
    事逃逸罪。又被告酒醉駕車，因而致人受傷，應依道路管理處罰條例第八十六第
    一項規定，就過失傷害罪，加重其刑至二分之一。又被告所犯上開三罪，犯意各
    別，行為亦殊，應予分論併罰。爰審酌被告之品行、生活狀況、智識程度、犯罪
    之動機、目的、手段、所生之危害及犯罪後之態度等一切情狀，就上開三罪分別
    量處如主文所示之刑，並諭知易科罰金之折算標準。並就所犯過失傷害罪及肇事
    逃逸罪，定其執行刑，並諭知易科罰金之折算標準。
據上論斷，應依刑事訴訟法第二百九十九條第一項前段，第一百八十五條之三、第二
百八十四條第一項、第一百八十五條之四、第四十一條第一項前段、第二項、第五十
一條第五款，道路管理處罰條例第八十六第一項，罰金罰鍰提高標準條例第一條前段
、第二條，判決如主文。
本案經檢察官陳文哲到庭執行職務。
中      華      民      國      九十      年      十      月  二十二    日
                                    臺灣士林地方法院刑事第二庭
                                          法  官
右正本證明與原本無異。
如不服本判決，應於判決送達後十日內，向本院提出上訴狀。
                                          書記官
中      華      民      國      九十      年      十      月  二十二    日


司法院資訊處製作；財團法人民間司法改革基金會備份。
